最高法院民事判決                              八十六年度台上字第一六三四號
    上  訴  人  丙○○
    訴訟代理人  盧國勳律師
                陳貴德律師
    被 上訴 人  如田建設股份有限公司
    法定代理人  游任和
    被 上訴 人  甲○○
    共      同
    訴訟代理人  蔡炎城律師
    被 上訴 人  乙○○
右當事人間請求返還價金等事件，上訴人對於中華民國八十五年八月二十七日台灣高
等法院第二審判決（八十五年度上字第四九二號），提起上訴，本院判決如左：
    主  文
上訴駁回。
第三審訴訟費用由上訴人負擔。
    理  由
本件上訴人起訴主張：伊於民國八十二年五月七日與被上訴人如田建設股份有限公司
（下稱如田公司）訂立台北縣中和市○○○段「摩登帝國」Ａ棟八樓全層房屋買賣契
約書，並同時與被上訴人甲○○訂立土地買賣契約書，如其中一契約有解除之原因，
另一契約亦當然解約。被上訴人於廣告及售屋時，均說明系爭大樓係「角地」、「大
街廓」，甚至在廣告上載明「中正路一號－二十三號至尊門牌」（按中正路一號即為
角地之預定門牌），伊並已依約交付被上訴人價金新台幣（下同）三百十二萬元，其
中房屋價金為四十萬四千元，土地價金為二百七十一萬六千元。嗣後伊發現整棟大樓
並非位於角地，伊自得依民法第三百五十九條規定解除契約，並依公平交易法第二十
一條第一項、第三十一條及第三十二條第一項等規定請求損害賠償等情，爰求為命如
田公司給付伊四十萬四千元及如原判決附表一依年息百分之十五計算之利息；甲○○
、乙○○給付伊二百七十一萬六千元及如附表二依年息百分之十五計算之利息之判決
。
被上訴人則以：如田公司及甲○○為預售系爭大樓，於八十二年五月間即整平建築用
地，並在東側蓋臨時房屋作接待中心，大樓模型陳列於接待中心，於八十二年六月中
開始預售。上訴人於同年七月五日至接待中心簽訂系爭二份買賣契約書買受Ａ棟八樓
全層，同時繳付定金、簽約金計二百六十四萬元。當時在接待中心東側尚有一棟平房
及違章房屋，為經銷山葉機車之訴外人景發車業有限公司（下稱景發公司）營業場所
，是上訴人在簽約之前應知系爭大樓建築位置應在接待中心西側之空地，而非東側之
平房及違章房屋之基地，則依民法第三百五十五條第一、二項之規定，渠等不負擔保
建屋於角地之責。近年來，房地產不景氣導致屋價跌落，八十四年五月間，在系爭大
樓東鄰有「比利時」大樓預售房屋，其所推出之價格低於系爭大樓約百分之十二，上
訴人遂萌悔約之意，先則藉口系爭大樓水電管線配置位置不符，繼則妄指系爭大樓建
築位置不符，而拒絕繳付約定之各期價款，顯違背誠信原則，是上訴人主張依民法第
三百五十九條規定解除契約，於法無據。又預售房屋廣告正面之圖說，係介紹系爭大
樓附近之交通路網、大街廓（即生活圈）在地理上之優越性、中正路一號至二十三號
之建築用地為此大街廓之黃金角地，以彰顯系爭大樓之優點，廣告內容並無虛偽不實
或引人錯誤之表示或表徵等語，資為抗辯。
原審以：上訴人主張兩造間就系爭房屋及土地有買賣契約之事實，固據上訴人提出被
上訴人所不爭之房屋及土地買賣契約書各一件在卷可稽（證物外放）。惟查本件預售
房屋之廣告或買賣契約書內，均未記載上訴人所預購之房屋為位於中正路一號之角地
上，且當時在預售房屋接待中心東側尚有一棟平房及違章房屋，為經銷山葉機車之景
發公司營業場所，系爭大樓建築用地在接待中心西側之空地以圍籬圍起，而非東側之
平房及違章房屋之基地，有上開房屋買賣契約書、土地買賣契約書及廣告（均外放）
暨相片（見一審卷三四頁、五七頁）可稽，則上訴人在簽約之前，系爭大樓建築位置
已甚明確。上訴人雖舉其妻即證人袁季春及另一承購戶即證人郭淑慧分別到庭證稱：
「我們當初去看房子時，並沒有看到山葉機車行的存在……當時並沒有圍牆將工地圍
起來，是吳小姐告知我建屋地點就是我們看的角地，山葉機車行是後來才冒出來的，
八十二年時我還去問過，工地裡的人告訴我這車行會拆掉」、「我住在嘉義，我與袁
季春是朋友，她帶我去看工地，我看這是角地，屬於黃金地帶，我才會買，售屋小姐
告訴我蓋屋地點在中正路一至二十三號……」各等語（見原審卷五六頁至五七頁）。
惟按購買房屋，於一般人而言，係重大之事，當不至於在不明房屋建築基地坐落何處
之情形下，即率爾簽約。況上訴人本即居住於系爭大樓工地之對面，對附近環境十分
熟悉，又一次購買整層十一戶房屋，房地總價格高達二千六百零一萬元，依據經驗法
則，自不可能於不明建物基地坐落位置之情形下，同意本件買賣。又上訴人自陳購屋
當時係由售屋小姐吳慧珍介紹銷售（見原審卷四八頁筆錄），而證人吳慧珍到庭結證
稱：「我是七信廣告公司銷售小姐，我們向如田建設公司承包摩登帝國廣告、銷售事
宜，本件兩造簽約時我也在場，夏天的一個晚上，丙○○及其妻子、父母一起來，當
時我們的接待中心是搭建在一個機車行旁邊，建築房屋的整個銷售基地，已用圍籬圍
起來，就在我們接待中心的旁邊，我告訴他，基地就在外面圍籬旁邊，他們有走出去
，我有一起走出去，指著基地告訴他們就是此基地。買方有告訴我，他們就住在基地
對面，他們就等著我們銷售後要來買。我有拿房屋廣告給他們看，基地旁邊因為有一
六米至八米巷道，所以是角地也沒錯，我沒有告訴他是一個角地，但廣告上有寫，門
牌號碼我也沒有特別介紹。當時機車行就在中正路一號，且新開張，並且有彩球掛在
上頭，所以如果有人打電話來，我均以工地在中正路一號旁邊引導他們來看。據我所
知，他們來過很多趟，……後來他們來簽約，從簽買賣的訂單到簽合約，有一個月以
上，簽約時間長達約二個小時，當時就合約的文字有句句斟酌，而且我們均有解說及
陳述清楚。當時我在銷售時，就一直認為機車行的廣告擋在我們前面，可能會影響我
們的銷售。我和七信的銷售房屋期間為二個月，我去到離開，機車行的廣告一直都還
在」、「八十二年五月當時，車業公司的招牌就如同一審卷第三十四頁照片第一張」
、「我未曾對袁季春說車行會拆掉……我從未告訴郭淑慧房子是蓋在機車行的地點」
各等語（見原審卷六八頁反面、六九頁正反面），核其所證述之銷售情形，與證人袁
季春、郭淑慧證述之情形，就建屋基地地點、當時中正路一號有無山葉機車行等關鍵
問題，出入甚大。經向台北縣中和市第一戶政事務所查詢：於八十二年五月間上訴人
洽購系爭房屋時，該中正路一號是否已編釘門牌及有無登記名義人﹖經該所以八十五
年六月十七日北縣中（一）字第一三八○四號函回覆稱：「查本市○○路一號係民國
八十年十一月二十五日編釘，建物起造人：林蚶」等語（見原審卷六四頁），而林蚶
確實設籍於台北縣中和市○○路一號，亦有戶籍謄本一件可憑（見原審卷七五頁）。
查訴外人林蚶為訴外人游聰賢之母，游聰賢同亦設籍於前開中正路一號戶內（見同上
戶籍謄本），游聰賢於八十二年五月十日，將前開中和市○○路一號房屋借予景發公
司營業，有景發公司出具之證明書一件在卷可按（見原審卷七三頁），經核該證明書
上所載景發公司之開幕時間，與證人吳慧珍所述情節相符，並有該車行招牌確實矗立
在系爭大樓接待中心旁之相片一張附卷可證（見一審卷三四頁），從而應認證人吳慧
珍之證言及前開證明書均與事實相符，為可採信，至於證人袁季春為上訴人之妻，郭
淑慧為袁季春之朋友，所為迴護上訴人之證詞，因與事實不符，自不足採。再上訴人
於（原審）行言詞辯論時，復自陳：「就我們所知，機車行是以前遷來一下就搬走了
，而且……當時縱有平房存在……我們推想在開工後就會拆掉，我們不否認有機車行
之存在，問題是機車行何時遷入而已。」等語（見原審卷八九頁），已不再否認機車
行存在之事實。經審判長質以：「你剛才說機車行有遷入，是何時遷入﹖」時，則答
以：「查不出來」（見原審卷九○頁），上訴人既無法查知機車行之遷入時間，則其
對被上訴人所述機車行遷入時間為八十年五月間空言否認，自無從對其為有利之認定
。至上訴人請求向台北縣建設局及台北市稅捐稽徵處、中和市南勢角派出所等各單位
，查明景發公司是否於八十二年五月有在中正路一號營業一節，因其請求詢問之事實
，依據證人吳慧珍之證言、景發公司之證明書、台北縣中和市第一戶政事務所第一三
八○四號回函、中正路一號戶籍謄本等證據，及上訴人於（原審）言詞辯論時之陳述
，事證已甚明確，並無再向各該單位調查之必要，併予明。準此，足認上訴人在簽
約之前，已知系爭大樓建築位置並非中正路一號之角地，被上訴人自不負擔保建築基
地必在中正路一號角地之責。且系爭大樓業已建築完竣，建築物門牌號碼經台北縣中
和市第一戶政事務所編釘為中正路十七巷二號至中正路二十三號，有被上訴人提出之
門牌證明書可證（見原審卷六○頁），核與被上訴人推出售屋廣告上所載：「以中正
路一號－二十三號至尊門牌，讓全國理性消費者為之心動」之內容，並未背離。故上
訴人主張被上訴人為不實廣告云云，不足採信。上訴人另主張被上訴人於售屋廣告中
宣稱：「告訴您一塊佔地五○○○坪的完整大街廓、大計劃。本計劃一次整體規劃建
物外觀、設計、色調完全統一協調……」，而實際上被上訴人在五千坪大街廓中僅有
六百坪基地，亦屬不實廣告云云。然查系爭「摩天帝國」工地不過推出三棟建物，基
地面積約六百坪，上訴人依廣告圖樣及接待中心之房屋模型，亦可得知基地與廣告上
所稱五千坪完整大街廓相比，相差幾達十倍，依據經驗法則，上訴人當不致於僅因廣
告上所稱之「五千坪之完整大街廓」等語，即誤認系爭房地之基地廣達五千坪。按當
事人締結契約，一經合法成立，其在私法上之權利義務，即受契約之拘束，民法第一
百五十三條定有明文。上訴人關於系爭房屋之買賣，與被上訴人既簽訂有房屋買賣契
約書及土地買賣契約書，則雙方權利義務，當以契約及其附件為準。兩造間就系爭房
地買賣契約，既無角地、中正路一號、五千坪大街廓之約定，系爭房屋建築於中正路
十七巷至二十三號之間，並無上訴人所指之瑕疵。再查系爭工地於八十三年元月三十
一日開工，於同年十月十四日完成地下一層，於同年十一月十五日完成地上第一層，
同年十二月七日完成地上第一層，有建物勘驗紀錄表可憑（見一審卷三一頁至三三頁
）。上訴人於動工之後（按應係八十三年二月間），已可知系爭房地並非位於角地位
置，其於系爭房屋地下一樓頂板完成後（按應係八十三年十月間），尚因如田公司所
預留管線位置與雙方合意規劃之平面圖位置不符，要求如田公司按圖施工，否則則請
回復為原十一戶套房之設計等情，有上訴人於八十四年六月所寄發之存證信函可憑（
見一審卷五○頁至五三頁）。嗣於八十三年十二月二日（按即地上二層將近完成時）
，上訴人並至工地繳第三期款，有買賣契約書上之繳款紀錄可憑（見外放買賣契約書
），若上訴人果因系爭不實廣告，誤認房地位於角地位置，且以之為契約必要之點，
何以於買賣契約上全未載明﹖且於發現房地非在角地之事實後，未立即要求解除契約
，反而要求如田公司變更管線位置，並於地上二樓幾近完工之時仍繼續繳款﹖足證上
訴人於訂約之初，即未為系爭廣告所誤導，系爭房地是否為角地，並非契約必要之點
，是以上訴人依據民法第三百五十九條規定解除系爭買賣契約及依據公平交易法第二
十一條第一項規定：「事業不得在廣告對其商品之品質內容，為虛偽不實或引人錯誤
之表示」、同法第三十一條規定：「事業違反本法之規定，致侵害他人權益者，應負
損害賠償責任」等規定，請求被上訴人為損害賠償，即非可採，不應准許，因而將第
一審所為上訴人敗訴之判決，判予維持。經核於法洵無違誤。末查原審依卷附之相片
及證人吳慧珍所證述系爭大樓之建築基地於上訴人至接待中心簽約時已用圍籬圍起來
，其有向上訴人指明基地位置，而當時機車行在接待中心旁，其並無告訴上訴人系爭
大樓之基地係角地等語，暨景發公司之證明書、台北縣中和市第一戶政事務所函、台
北縣中和市○○路一號戶籍謄本，與上訴人於八十四年六月間因如田公司所預留管線
位置與約定不符而寄發存證信函催告如田公司按圖施工時並未提及系爭房地應位於角
地等證據，認定上訴人早在簽約時，已知系爭大樓建築位置並非台北縣中和市○○路
一號之角地，上訴人未受被上訴人之廣告所誤導（一審卷五七頁之第一張照片，拍攝
日期固為八十三年一月二十一日，較上訴人簽約日期為遲，但證人吳慧珍既已結證上
訴人簽約時，系爭大樓之基地已用圍籬圍起，則該照片所呈現以圍籬將基地圍起之情
形與事實亦相符合），又系爭大樓之門牌號碼為台北縣中和市○○路十七巷二號至二
十三號，與被上訴人售屋廣告所載尚未背離，而兩造間所訂房屋買賣契約書、土地買
賣契約書亦無角地、中正路一號、五千坪大街廓之約定，而為上訴人敗訴之判決，並
無違法。上訴論旨，猶就原審取捨證據、認定事實及解釋契約之職權行使，予以指摘
，另就原審已論斷者泛言未論斷，聲明廢棄原判決，不能認為有理由。
據上論結，本件上訴為無理由，依民事訴訟法第四百八十一條、第四百四十九條第一
項、第七十八條，判決如主文。
中      華      民      國    八十六    年      五      月    二十三    日
                              最高法院民事第一庭
                                  審判長法官  李  錦  豐
                                        法官  楊  鼎  章
                                        法官  李  慧  兒
                                        法官  曾  煌  圳
                                        法官  葉  賽  鶯
      右正本證明與原本無異
                                              書  記  官
中      華      民      國    八十六    年      六      月     十二     日
